【裁判字號】    90,交聲,24
【裁判日期】    901023
【裁判案由】    違反道路交通管理處罰條例聲明異議
【裁判全文】
臺灣新竹地方法院交通事件裁定                        九十年度交聲字第二四號
    原處分機關  交通部公路局新竹區監理所新竹市監理站
    異  議  人  甲○○
右列受處分人因違反道路交通管理處罰條例案件，對於交通部公路局新竹區監理所新
竹市監理站九十年四月六日為之處分（竹監新（三）字第五一─Ｃ00000000
號）聲明異議，本院裁定如左：
    主  文
原處分撤銷。
甲○○不罰。
    理  由
一、按認定被告違規之事實，應依證據認定之，無證據不得推定其違規事實，道路交
    通管理處罰條例第八十九條、刑事訴訟法第一百五十四條定有明文。此外，最高
    法院四十年度台上字第八六號、三十年度上字第八一六號判例迭闡釋：「事實之
    認定，應憑證據，如未能發現相當證據，或證據不足以證明，自不能以推測或擬
    制之方法，以為裁判基礎」、「又認定不利於被告之事實，須依積極證據，苟積
    極證據不足為不利於被告事實之認定時，即應為有利於被告之認定，更不必有何
    有利之證據」等意旨。
二、本件原處分機關處分意旨略以：異議人甲○○於民國八十九年五月十八日下午二
    時四十五分許，騎乘車號ＭＤＩ－九九一號重型機車，沿台北縣鶯歌鎮○○路行
    駛，未戴安全帽，經執勤員警攔檢舉發，又未於新竹縣警察局舉發違反道路交通
    管理事件通知單所載應到案時間內接受裁罰，乃經原處分機關以違反道路交通管
    理處罰條例第三十一條第三項、第六十條第二項第一款之規定，逕行裁處罰鍰新
    臺幣（下同）五百元。
三、異議人甲○○聲明異議意旨則略以：異議人從未騎乘車號ＭＤＩ－九九一號重型
    機車，在台北縣鶯歌鎮○○路為警舉發未戴安全帽，係遭人冒名簽收台北縣警察
    局舉發違反道路交通管理事件通知單（下稱舉發通知單），伊曾遺失國民身分證
    ，另遭人冒名申請信用卡、設立帳戶，而本件交通違規事件，並非異議人所為，
    爰依法聲明異議，並請准將原裁決處分撤銷等語。
四、經查：
  （一）上開車號ＭＤＩ－九九一號重型機車車主為陳清昧，設籍在台北縣鶯歌鎮○
        ○路四一三巷三十四弄十五號，該車僅由其與子女陳偉元、陳成祿、陳錦華
        所共用，未曾遺失、遭竊等情，業經證人陳清昧到院證述綦詳，核與證人陳
        偉元、陳成祿到院證述使用之情相符，堪認真實。
  （二）又異議人甲○○之名，曾於八十九年六月一日向發卡機構即安泰商業銀行（
        下稱安泰銀行）申辦之信用卡，業於九十年五月三十一日因係遭偽冒而停用
        之情，此有財團法人金融聯合徵信中心當事人查詢個人資料（信用報告）回
        覆書暨附件在卷足憑，嗣經本院向安泰銀行調閱該信用卡申請書，其上所簽
        署之「甲○○」字跡、筆勢，均與上開舉發通知書上簽名相符；再經本院追
        查信用卡聯絡人蘇鳳玉之聯絡電話0000000000號之申請人，恰為
        上開證人即本件機車使用人之陳成祿，此有臺灣大哥大股份有限公司於九十
        年九月七日出具之用戶申請資料附卷可稽，是以異議人辯稱遭人冒名偽簽舉
        發通知單一節，應非虛妄。
  （三）另觀諸上開舉發通知書所載駕駛人地址，原係填載台北市○○區○○路二段
        一二四號，嗣遭修改為異議人所設籍之新竹市○○路○段一０五巷五弄一四
        號，此據證人即舉發警員曾江霖證稱：伊填載行為人所陳報資料，嗣為監理
        站所為修改等語，益徵行為人當場確有謊報住址以規避罰責之舉。參以證人
        即舉發警員曾江霖到場指證稱：時間久遠而對於行為人不復記憶等語，是查
        無積極證據足資證明異議人確曾於前揭時、地違反前開道路交通管理處罰條
        例情事，揆諸上開法條規定及判例意旨，自應為有利於異議人之認定。從而
        ，原處分機關逕依道路交通管理處罰條例第三十一條第三項之規定，裁處異
        議人罰鍰五百元，尚有未洽，應認為本件異議為有理由，爰撤銷原處分並另
        為異議人不罰之諭知。
據上論斷，應依道路交通案件處理辦法第二十條，裁定如主文。
中      華      民      國    九十      年      十      月    二十三    日
                                    臺灣新竹地方法院交通法庭
                                        法  官    黃  美  文
右正本證明與原本無異。
如不服本裁定，應於裁定送達後五日內向本院提出抗告狀。
                                        書記官    饒  興  蘭
中      華      民      國    九十      年      十      月    二十三    日


司法院資訊處製作；財團法人民間司法改革基金會備份。
